【裁判字號】    90,訴易,18
【裁判日期】    900522
【裁判案由】    侵權行為損害賠償
【裁判全文】
臺灣高等法院民事判決  九十年度訴易字第一八號
      原      告  乙○○
      訴訟代理人  陳翠華
      被      告  甲○○
                  丙○○
右當事人間侵權行為損害賠償事件，本院判決如左：
      主      文
被告應連帶給付原告新台幣壹拾萬元。
訴訟費用由被告連帶負擔。
      事實及理由
一、本件原告主張：被告二人於民國八十九年七月十五日，向訴外人楊忠明頂讓位於
    台北市內湖區○○○路○段一一二號之店舖，並支付定金新台幣（下同）三萬元
    ，雙方約定被告甲○○應於同月二十日前交付餘款三十四萬元，如未依約繳款，
    楊忠明得沒收定金。詎被告因無資力依期支付餘款，為恐定金遭楊忠明沒收，遂
    於同月十八日晚上十時許，至上址要求楊忠明退回定金，雙方因而發生爭執；被
    告丙○○竟單獨基於傷害人身體及使人行無義務之犯意，毆打楊忠明，使楊忠明
    受有右下唇擦傷、瘀血、左腰挫傷及右額瘀傷之傷害，並以此強暴手段，使楊忠
    明在被告丙○○所書立之退還二萬元定金之字據上簽名並蓋指印。適楊忠明之友
    即原告打電話給楊忠明，被告丙○○遂偽以請原告吃飯為由，請原告至上址會面
    ，詎原告與其妻陳翠華至該址，被告丙○○竟賡續前開傷害人身體概括之犯意，
    持圓鍬毆打原告，遭原告抗拒，且圓鍬被原告握住，二人互握圓鍬對峙，相持不
    下；被告甲○○見狀，竟與被告丙○○基於共同傷害人身體之犯意聯絡，自原告
    背後握住圓鍬，使被告丙○○空出手毆打原告，致使原告受有後腦勺腫痛２×２
    公分、胸部擦傷５×１公分及背部紅腫５×１公分之傷害。原告依侵權行為之法
    律關係求為判命被告連帶給付精神慰藉金十三萬元之判決。
二、被告丙○○則以：訴外人楊忠明違反與被告二人之店面頂讓契約乙事，楊忠明指
    陳係原告唆使所致，被告係欲與原告理論，一言不合而互毆，被告雖先動手，但
    伊也受有傷害，伊不願賠償。被告甲○○則以：伊只是勸架的角色，不願賠償原
    告任何金額各等語資為抗辯。其聲明均為：請求駁回原告之訴。
三、查本件於刑事偵審中被告丙○○坦承於右揭時、地毆打原告，被告甲○○則矢口
    否認傷害之犯行，辯稱：伊僅將丙○○、乙○○二人拉開云云。查被告丙○○與
    原告互握圓鍬對峙，相持不下，甲○○見狀，自原告背後握住圓鍬，使丙○○空
    出雙手毆打原告，渠與丙○○共同傷害原告之犯行，亦經證人陳翠華於刑事庭審
    理中證述甚詳，並有原告之診斷證明書、頂讓協議書在刑事卷可資佐證；被告二
    人傷害之犯行，已經成立，並經本院八十九年上訴字第四三五二號判決被告二人
    傷害罪確定在案，則被告侵權行為之事實堪以認定。
四、按：「不法侵害他人之身體、健康、名譽、自由、信用、隱私、貞操或不法侵害
    其他人格法益而情節重大者，被害人雖非財產上之損害，亦得請求賠償相當之金
    額」、「數人共同不法侵害他人之權利者，連帶負損害賠償責任。」民法第一百
    九十五條第一項、同法第一百八十五條分別定有明文。查被告二人對原告侵權行
    為之事實，已如前述，則被告對原告自應連帶賠償非財產上之損害，茲審酌如下
    ：原告工專畢業，目前為奧圖企業股份有限公司業務經理，月入四萬元，無不動
    產；被告丙○○、協和工商畢業，被告甲○○，景文高中畢業，二人合夥開設日
    月光專業汽車美容公司，被告丙○○月入五、六萬元，被告甲○○月入三萬多元
    。本院審酌雙方當事人上開身分、地位、經濟能力等情狀，認原告請求被告連帶
    給付之金額十三萬元，洵屬正當，應予准許。
五、據上論結，本件原告之訴為有理由，依民事訴訟法第八十五條第二項，判決如主
    文。
中      華      民      國    九十      年      五      月    二十二    日
                                民事第八庭
                                    審判長法  官  鄭  三  源
                                          法  官  王  淇  梓
                                          法  官  郭  松  濤
右正本係照原本作成。
不得上訴。
中      華      民      國    九十      年      五      月    二十三    日
                                          書記官  方  素  珍


司法院資訊處製作；財團法人民間司法改革基金會備份。
